【裁判字號】    88,交上易,1350
【裁判日期】    890112
【裁判案由】    過失傷害
【裁判全文】
台灣高等法院台中分院刑事判決                八十八年度交上易字第一三五○號
    上  訴  人
    即  被  告  丙○○
右上訴人因過失傷害案件，不服台灣台中地方法院中華民國八十八年三月三十一日第
一審判決（八十八年度交易字第一二九號，起訴案號：台灣台中地方法院檢察署八十
八年度偵字第一二八六號），提起上訴，本院判決如左：
    主      文
原判決撤銷。
丙○○因過失傷害人，處有期徒刑陸月，如易科罰金，以參佰元折算壹日。
    事      實
一、丙○○於民國（下同）八十七年十月二十七日凌晨○時許，明知其自用小客車之
    駕駛執照已被吊扣，且已酒醉，竟仍無照駕駛車牌號碼ＷＨ－四八二○號自用小
    客車，沿台中縣沙鹿鎮○○○路由西往東行駛，其應注意駕駛人酒後不得駕車，
    行車速度，依標誌之規定，汽車行駛至無號誌之交岔路口，支線道車應暫停讓幹
    線道車先行，暨應注意車前狀，並隨時採取必要之安全措施。然其於途經英才路
    口（其號誌為閃光紅燈，屬支線車道），竟疏於注意，以每小時約六十五公里之
    速度超速行駛（當地時速限制為四十公里以下），適有乙○○駕駛車號ＮＴ－九
    一○八號小客車沿英才路（其號誌為閃光黃燈，屬幹線車道）由北往南方向行駛
    ，丙○○之支線道車未暫停讓乙○○之幹線道車先行，乙○○因煞車不及，而與
    丙○○所駕ＷＨ－四八二○號自用小客車碰撞，致乙○○因此受有頭部、臉部、
    頸部、右手等處多處撕裂傷之傷害。
二、案經乙○○訴由台中縣警察局清水分局報請台灣台中地方法院檢察署檢察官偵查
    起訴。
    理      由
一、訊之被告丙○○固不否認於右揭時地駕車與告訴人碰撞致告訴人受傷不諱，且有
    兩車之受損照片六張在卷可證（見偵查卷第一二－一三頁），車禍之事實堪以認
    定。被告丙○○否認有過失傷害犯行，辯稱：伊行至右揭路口時，已減速至約時
    速三十公里，反而是告訴人乙○○超速行駛撞上被告之小客車，造成被告及同車
    之蔡峻喬（被告之兄）受傷，且被告當日飲酒後，於車禍發生時意識清醒，並無
    酒醉之情形，傳訊蔡峻喬自可證明被告並無過失云云。惟查：
  (一)右揭路口之速限為時速四十公里，且車禍當時，被告駕駛車牌號碼ＷＨ－四八二
    ○號自用小客車，沿台中縣沙鹿鎮○○○路由西往東行駛，號誌為閃光紅燈，屬
    支線車道，又告訴人乙○○駕駛車號ＮＴ－九一○八號小客車沿英才路由北往南
    方向行駛，其號誌為閃光黃燈，屬幹線車道等情，兩車在該交岔路口碰撞，此有
    道路交通事故調查報告表一件在卷可稽（見偵查卷第九頁），且被告於警訊時即
    已供稱「（問：肇事當時時速多少？）約六十五左右。」（見偵查卷第四頁），
    是其未注意車前狀況，未讓幹線車先行，且超速駛入右揭交岔路口等情，為車禍
    之肇事原因，堪以認定，台灣省台中縣區車輛行車事故鑑定委員會鑑定意見書亦
    同此認定（見本院卷第三五頁）。
  (二)又乙○○因而受有右揭傷害，有光田綜合醫院診斷證明書一件在卷可憑（見偵查
    卷第一一頁）。
  (三)且汽車駕駛人飲酒後其吐氣所含酒精成份超過每公升○‧二五毫克以上者，不得
    駕車，道路交通安全規則第一百一十四條第二款定有明文。而被告於案發當時經
    酒精測試濃度為○‧七六ＭＧ／Ｌ，有酒精測試報告單一紙在卷可稽（見偵查卷
    第一○頁），足見其於車禍發生當時已酒醉。此部分事實既明，被告聲請本院傳
    訊證人蔡峻喬，核無必要，併此敘明。
  (四)再者，被告於右揭時間，其自用小客車駕駛執照已被吊扣，除有右揭道路交通事
    故調查報告表在卷可按外，亦經其於原審訊問時坦承不諱（見原審卷第一○頁）
    。按吊扣駕照期間駕車，依道路交通安全規則第五十條第一項前段規定「汽車駕
    駛執照為駕駛汽車之許可憑證。」是駕駛執照被吊扣，在其處分期間即無許可駕
    駛汽車之憑證，自不得駕駛車輛；且道路交通管理處罰條例第二十一條第一項第
    七款規定，汽車駕駛人駕駛執照吊扣期間駕車者，處二千元以上、四千元以下罰
    鍰，並禁止其駕駛，扣留其車輛牌照。足見吊扣駕照期間內係絕對禁止該駕駛人
    駕車，此與其駕駛技術良否無關，是駕照吊扣期間駕車，無駕駛許可憑證，應認
    「無照駕駛」。
  綜上所述，被告所辯無非為卸責之詞，不足採信。且按行車速度，依標誌之規定；
  又汽車行駛至無號誌之交岔路口，支線道車應暫停讓幹線道車先行；暨駕駛人應注
  意車前狀，並隨時採取必要之安全措施；道路交通安全規則第九十三條第一項、第
  九十四條第三項、第一百零二條第一項第二款分別定有明文。本件被告丙○○駕車
  自應注意上述道路交通安全規定，且依其狀況，又非不能注意，竟疏不注意為之，
  致肇事使乙○○受傷，被告丙○○顯有過失，其右揭犯行堪以認定。
二、(一)核被告丙○○所為，係犯刑法第二百八十四條第一項前段之罪。(二)被告丙○○
    酒醉駕車肇事，應依道路交通管理處罰條例第八十六條第一項加重其刑；且其係
    無照駕駛，應依同條項之規定遞加其刑。(三)原審予以論罪科刑，固非無見。惟查
    原審未依「無照駕駛」之理由加重其刑，自有未合。本件被告上訴意旨否認犯罪
    ，雖無理由，惟原判決既有前述可議之處，仍屬無可維持，應由本院予以撤銷改
    判。爰審酌被告過失程度、告訴人所受傷害，被告肇事後迄未與告訴人達成和解
    等一切情狀，量處如主文第二項所示之刑，並諭知易科罰金之折算標準。
據上論結，應依刑事訴訟法第三百六十九條第一項前段、第三百六十四條、第二百九
十九條第一項前段，刑法第二百八十四條第一項前段、第四十一條、道路交通管理處
罰條例第八十六條第一項，罰金罰鍰提高標準條例第一條前段、第二條，判決如主文
。
本案經檢察官甲○○到庭執行職務。
中      華      民      國    八十九    年      一      月      十二    日
                                  台灣高等法院台中分院刑事第八庭
                                        審判長法  官  羅  得  村
                        法  官  劉  榮  服
                                              法  官  林  輝  煌
右正本證明與原本無異。
不得上訴。
                                              書記官  劉  恒  宏
中      華      民      國    八十九    年      一      月      十二    日
附錄：
刑法第二百八十四條第一項：
因過失傷害人者，處六月以下有期徒刑、拘役或五百元以下罰金。致重傷者，處一年
以下有期徒刑、拘役或五百元以下罰金。
(罰金部份業經提高十倍，為五千元)
                                                                        Ｈ


司法院資訊處製作；財團法人民間司法改革基金會備份。
